【裁判字號】    97,簡上,18
【裁判日期】    970417
【裁判案由】    詐欺
【裁判全文】
臺灣臺北地方法院刑事判決              97年度簡上字第18號
公  訴  人  台灣台北地方法院檢察署檢察官
上  訴  人
即  被  告  乙○○
                    （另案於臺灣台北監獄執行中）
上列上訴人即被告因幫助詐欺案件，不服本院刑事庭於民國九十
六年十一月三十日所為九十六年度簡字第三七四五號第一審刑事
簡易判決（聲請簡易判決處刑案號：台灣台北地方法院檢察署九
十六年度偵字第二０六０四號），提起上訴，本院管轄之第二審
合議庭，認為應改用第一審通常程序審判，並自為第一審判決如
下：
    主  文
原判決撤銷。
乙○○無罪。
    理  由
一、聲請簡易判決處刑意旨略以：被告乙○○明知社會上詐騙案
    件層出不窮，並可預見將自己之銀行帳戶存摺、金融卡及密
    碼提供他人使用，恐遭利用作為人頭帳戶，作為詐欺集團匯
    款之用。詎其基於幫助他人詐欺取財之未必故意，於民國91
    年間某日，在臺北市內湖區某洗車廠，將其所申請之萬泰商
    業銀行城東分行（址設臺北市○○○路○段224號、下稱萬泰
    城東分行）帳號第000000000000號帳戶存摺、提款卡與密碼
    ，交予一游姓之真實姓名年籍不詳成年男子。而該游姓不詳
    男子在取得乙○○上開萬泰城東分行帳戶存摺等物後，即基
    於意圖為自己不法所有之犯意，於96年6月25日12時30分，
    電話聯絡甲○○稱：其在大眾銀行之帳戶遭列為警示帳戶，
    其名下帳戶均將遭凍結，將由檢調單位提供安全帳戶，必須
    將帳戶內所有款項轉入指定帳戶等語，使甲○○陷於錯誤，
    遂按其指示，於96年6月25日匯款共新臺幣（下同）71萬元
    至乙○○前開萬泰城東分行帳戶內，甲○○匯款後旋即由不
    詳人士提領一空；嗣甲○○發現有異，始報警循線查知上情
    ，因認被告乙○○涉有刑法第三十條第一項、第三百三十九
    條第一項之幫助詐欺取財罪嫌。
二、按犯罪事實應依證據認定之，無證據不得認定犯罪事實；又
    不能證明被告犯罪者，應諭知無罪之判決，刑事訴訟法第一
    百五十四條第二項、第三百零一條第一項分別定有明文。再
    按，刑事訴訟法上所謂認定犯罪事實之證據，係指足以認定
    被告確有犯罪行為之積極證據而言，如未能發現相當證據或
    證據不足以證明，自不能以推測或擬制之方法，以為裁判基
    礎。而刑事訴訟上證明之資料，無論其為直接或間接證據，
    均須達到通常一般之人均不致有所懷疑，而得確信其為真實
    之程度，始得據為有罪之認定，若關於被告是否犯罪之證明
    未能達此程度，而有合理懷疑之存在，致使無從形成有罪之
    確信，根據「罪證有疑，利於被告」之證據法則，即不得遽
    為不利被告之認定，復有最高法院二十九年上字第三一零五
    號、七十六年台上字第四九八六號判例可資參照。
三、本件公訴人認定被告乙○○涉有前述罪嫌，係以被告乙○○
    之供述、證人甲○○之陳述、萬泰商業銀行城東分行所附之
    帳戶基本資料、中國信託商業銀行匯款申請書等資料為其主
    要論據。訊據被告乙○○固承認有將其所申請之萬泰商業銀
    行城東分行000000000000號帳戶存摺、提款卡交給友人丙○○使用，惟否認有何幫助詐欺之犯行，辯稱：其與丙○○合
    夥開洗車廠，由其擔任負責人，洗車廠需要金融帳戶申請刷
    卡機使用，其就於五、六年前將上開帳戶交給丙○○使用，
    丙○○住在汐止，本案被害人甲○○被騙時，其在監獄服刑
    ，不可能實行詐騙行為等語。經查：被告乙○○係於九十年
    六月六日至萬泰商業銀行開設000000000000號帳戶，該帳戶
    自九十二年四月二十九日起至九十三年七月二十一日止，均
    有頻繁之交易往來紀錄，之後相隔將近一年並無交易紀錄，
    嗣從九十四年九月二十六日起至九十五年一月十二日止亦陸
    續有交易往來，其後又間隔一年餘均無交易，直至本案發生
    時之九十六年六月二十五日方有交易等情，分別有萬泰商業
    銀行城東分行九十六年七月十七日以九六城東字第09600750
    0220號函檢附之開戶資料一份、九十七年一月二十一日以九
    七城東字第097007500012號函檢附之交易明細資料各一份在
    卷可稽（偵查卷第七至九頁，本院卷十六至二二頁）；又被
    告確於九十一年十二月五日設立新明汽車材料百貨行擔任負
    責人，有營利事業登記資料查詢報表一紙附卷為憑（本院卷
    第三六頁），足見被告辯稱其於五、六年前與友人開設洗車
    廠，為申請刷卡機使用而將上揭帳戶交給朋友使用等情，尚
    非全然無據。再參酌被告自九十四年十一月二十三日起即因
    案進入臺灣台北看守所羈押，嗣於九十六年一月十九日進入
    臺灣台北監獄執行迄今，有在監在所資料報表一紙存卷可查
    （偵查卷第二九頁），可知被告自九十四年十一月二十三日
    起至九十六年六月二十五日案發時止，均無使用上開帳戶交
    易之可能，惟上開帳戶自九十四年九月二十六日起至九十五
    年一月十二日止，尚有交易往來之紀錄，顯見被告辯稱其入
    所前即將帳戶交給友人使用乙節，應堪採信。再被告陳稱丙○○設籍汐止，經本院以戶役政系統查詢後，確有其人存在
    ，有個人基本資料查詢結果一紙在卷可參（本院卷第十四頁
    ），益徵被告所辯可採。是被告既於九十四年十一月二十三
    日入所前即將帳戶交給他人使用，而本案被害人甲○○卻於
    九十六年六月二十五日始受詐騙匯款，若謂被告將帳戶交給
    詐欺集團份子使用，詐欺集團於收受帳戶後將近兩年，始持
    以犯案，此顯與常情不合。觀諸前揭帳戶交易紀錄，較合理
    之情況應為被告入所前即將帳戶交給友人丙○○使用，丙○○於被告入監所後仍繼續使用上開帳戶，嗣於九十五年間停
    止使用，迄九十六年間方以不詳方式將帳戶交給詐欺集團份
    子使用，致被害人甲○○於九十六年六月二十五日受害。而
    本院依法傳拘證人丙○○到庭，證人丙○○均無故不到庭，
    故上開帳戶之保管使用情形，即有未明，尚無法僅因有被害
    人受騙匯款至被告帳戶，即以推測方式遽認被告有幫助詐欺
    之犯行。此外，復查無其他積極證據足以證明被告乙○○有
    公訴人所指之幫助詐欺犯行，並使本院達到確信，揆諸前開
    法律規定及判例意旨，自應為被告乙○○無罪之諭知。原審
    未及審酌，而對被告論罪科刑，尚有未合。被告上訴意旨指
    摘原審判決不當，為有理由，自應由本院將原審判決撤銷，
    又本件檢察官原聲請以簡易判決處刑，但經本院認有刑事訴
    訟法第四百五十一條之一第四項但書第三款之情形，因此改
    依第一審通常程序審理，並為被告乙○○無罪之諭知。
四、據上論斷，應依刑事訴訟法第四百五十五條之一第一項、第
    三項、第四百五十二條、第三百六十九條第一項前段、第三
    百零一條第一項，判決如主文。
本案經檢察官黃珮瑜到庭執行職務。
中    華    民    國    97    年    4     月    17    日
                  刑事第三庭    審判長法  官  沈君玲
                                      法  官  胡宗淦
                                      法  官  游士珺
上正本證明與原本無異。
如不服本判決，應於判決送達後10日內向本院提出上訴狀（應抄
附繕本）。告訴人或被害人如對於本判決不服者，應具備理由請
求檢察官上訴，其上訴期間之計算係以檢察官收受判決正本之日
期為準。
                                      書記官  林素霜
中    華    民    國    97    年    4     月    18    日


司法院資訊處製作；財團法人民間司法改革基金會備份。
